臺灣桃園地方法院交通事件裁定　　　　100年度交聲字第645號
原處分機關　交通部公路總局新竹區監理所桃園監理站
異　議　人
即受處分人　曾廷宏
上列異議人即受處分人因違反道路交通管理處罰條例案件，對於
交通部公路總局新竹區監理所桃園監理站民國100 年8 月23日桃
監裁字第裁52-DB0000000號違反道路交通管理事件裁決書所為處
分，聲明異議，本院裁定如下：
    主  文
異議駁回。
    理  由
一、原處分意旨略以：異議人即受處分人曾廷宏於民國100 年 7
    月4 日下午2 時12分許，駕駛車牌號碼WSU-533 號輕型機車
    ，行經桃園縣桃園市○○街與自行車道該有燈光號誌管制之
    交岔路口時，闖紅燈直行，經桃園縣政府警察局桃園分局青
    溪派出所警員填製桃警局交字第DB0000000 號舉發違反道路
    交通管理事件通知單舉發上開違規事實，限於100 年7 月19
    日前繳納罰鍰，嗣異議人於100 年7 月27日向原處分機關即
    交通部公路總局新竹區監理所桃園監理站提出申訴，經原處
    分機關函請原舉發單位查復結果，認異議人確違反道路交通
    管理處罰條例第53條第1 項之規定，乃於100 年8 月23日以
    桃監裁字第裁52-DB0000000號裁決書，依違反道路交通管理
    事件統一裁罰基準表及道路交通管理處罰條例第63條第1 項
    第3 款之規定，裁處異議人罰鍰新臺幣（下同）1,900 元，
    並記違規點數3 點等語。
二、聲明異議意旨略以：異議人當時騎乘車牌號碼WSU-533 號輕
    型機車係在桃園市○○街與自行車道口前停等紅燈，俟交通
    號誌轉為綠燈後，始沿三元街直行行駛，詎料警員將其欄下
    ，經詢問其身分證字號後發覺有前科紀錄，便誣指異義人闖
    紅燈，然異議人實無闖紅燈之情事，警員復未提出任何採證
    照片可資佐證，且本件舉發通知單載明應到案期限為100 年
    7 月19日，然其遲至100 年7 月21日始收受上開舉發通知單
    ，舉發程序亦有違誤，為此爰依法聲明異議，請求撤銷原處
    分云云。
三、按道路交通標誌標線號誌設置規則第206 條第5 款第1 目規
    定：車輛面對圓形紅燈表示禁止通行，不得超越停止線或進
    入路口。次按汽車行駛至交岔路口，其行進、轉彎，應遵守
    燈光號誌，道路交通安全規則第102 條第1 項第1 款定有明
    文。又汽車駕駛人，行經有燈光號誌管制之交岔路口闖紅燈
    者，處新臺幣1,800 元以上5,400 元以下罰鍰，並應記違規
    點數3 點，道路交通管理處罰條例第53條第1 項、63條第 1
    項第3 款亦分別定有明文。
四、經查：
(一)、異議人即受處分人曾廷宏駕駛車牌號碼WSU-533 號輕型機車
    ，於前開時、地，經警員舉發闖紅燈之違規行為一節，有舉
    發違反道路交通管理事件通知單影本1 紙在卷可稽，並經證
    人胡哲嘉即本件舉發警員於本院訊問時具結證稱：當時我騎
    乘機車執行巡邏勤務，因遇紅燈，所以在桃園市○○街與自
    行車道路口前停等紅燈，我停車等紅燈約等了6 、7 秒，確
    定當時路口還是紅燈狀態時，突然看到異議人騎機車從我後
    方直行闖過去，我就上前攔停，把他攔下來之後，我問他「
    先生，你不曉得現在紅燈嗎？」，他說沒有，我回說「你沒
    有看到後面車子都停下來，只有你的車衝過去，你不覺得很
    奇怪嗎？」，異議人還是否認，後續我就請他出示證件、駕
    照，我取得證件資料盤查後發現他有毒品前科，就詢問他現
    在是否還有在用藥之類的問題，我沒有要求搜身，只是口頭
    詢問，異議人就說我是因為他有前科，故意找麻煩說他闖紅
    燈，但實情是當時我一攔停他，就已經告知他闖紅燈一事等
    語詳確（見本院卷第25頁背面至26頁）。
(二)、按法院受理交通事件，準用刑事訴訟法之規定；其處理辦法
    ，由司法院會同行政院定之，道路交通管理處罰條例第89條
    定有明文。又聲明異議案件之處理，除準用刑事訴訟法有關
    規定外，依道路交通事件處理辦法之規定處理之；法院就聲
    明異議之事件，必要時，得訊問受處分人及其他關係人，並
    得傳喚證人，命行鑑定，實施勘驗，亦為該辦法第3 條、第
    15條所明定。又警員舉發交通違規案件，並不以舉發照片為
    唯一證明方法，法院處理交通事件，亦不限於科學儀器所採
    證據，惟仍須就事件所涉相關證據資料，包括供述及非供述
    證據，依據證據法則，憑以認定行為人交通違規行為之有無
    。此乃因交通違規事件之特性，行為態樣甚多，復有瞬間即
    逝行為，實無法於有交通違規同時，全部得以即時利用科學
    儀器，取得證據資料；即使屬於方便以科學儀器採證之交通
    違規行為，普遍採用，不但所費不貲，復有實際困難。若舉
    發警員係親眼見聞違規經過，並以證人身分具結後在法院證
    述，仍不失為認定交通違規事實有無之證據方法。況執勤警
    員舉發交通違規，係依道路交通管理處罰條例授權所為之職
    權行使。而汽車駕駛人闖紅燈、違規迴轉等違規行為之取締
    ，揆其行為本質，多係發生於瞬間，通常多委由當場執行取
    締違規公務員之認識及判斷，且必須為立即之取締作為，此
    為達成維持交通秩序目的所必要。且依道路交通管理處罰條
    例之規定，此種立即性之舉發違規，多依警員之認知判斷已
    足，並無必須另有其他積極佐證：如其他目擊證人或必須拍
    攝照片等，始構成處分要件之規定。此係因執行職務之公務
    員，通常多具有一定之考選資格與專業訓練，且其執法之對
    象係不特定之大眾，故其立場經立法機關推定，應具有客觀
    、公正與公平之特質，而無故意偏頗之虞。本件舉發警員於
    本院訊問時就舉發經過業證述綦詳，所述異議人違規事實之
    內容，亦無不合常理之處，而本件並無任何積極證據足以證
    明該執勤警員之舉發係屬虛偽，或使人足信該名警員有何不
    可採之品性證據或前科證據存在，異議人亦未提出該名執勤
    警員之舉發確屬不實之相關證據以供調查，尚難僅憑異議人
    之片面指述，遽認本件有濫行取締之情事，則執勤警員本其
    維護交通秩序安全職責所為之依法舉發，自應受到合法正確
    之推定。況證人胡哲嘉於舉發違規時為桃園縣政府警察局桃
    園分局青溪派出所警員，與異議人素不相識，復無怨隙，衡
    情應無甘冒觸犯偽證重罪，故意構詞誣陷異議人之可能，其
    證述應堪採信。
(三)、異議人雖以前詞置辯，惟查：
１、證人胡哲嘉與異議人互不相識、素無恩怨，已如前述，衡諸
    常情，當係異議人出現違規行為後，執勤警員即證人胡哲嘉
    始會上前攔停進行盤查，爾後始知悉異議人曾有前科等情，
    參以異議人於本院訊問時亦供承其現在忘記遭警員攔停時，
    警員有無有詢問其闖紅燈等語（見本院卷第26頁），顯見證
    人胡哲嘉證稱其當時一攔停異議人，就已告知異議人闖紅燈
    一事，非屬虛妄，益徵異議人辯稱警員將其欄下，經詢問其
    身分證字號後發覺有前科紀錄，便誣指其闖紅燈云云，與事
    實不符，並有悖於一般事理。證人胡哲嘉證述目睹異議人有
    闖紅燈後直行之情事，甚值採信。異議人辯稱未闖紅燈云云
    ，要難採信。
２、按違反道路交通管理事件統一裁罰基準及處理細則第5 條規
    定，處理違反道路交通管理事件，有關文書送達之程序，依
    行政程序法之規定。又按「送達，於應受送達人之住居所、
    事務所或營業所為之；但在行政機關辦公處所或他處會晤應
    受送達人時，得於會晤處所為之。」、「於應送達處所不獲
    會晤應受送達人時，得將文書付與有辨別事理能力之同居人
    、受雇人或應送達處所之接收郵件人員。」、「送達，不能
    依前2 條規定為之者，得將文書寄存送達地之地方自治或警
    察機關，並作送達通知書兩份，一份黏貼於應受送達人住居
    所、事務所、營業所或其就業處所門首，另一份交由鄰居轉
    交或置於該送達處所信箱或其他適當位置，以為送達。」、
    「前項情形，由郵政機關為送達者，得將文書寄存於送達地
    之郵政機關。」，行政程序法第72條第1 項、第73條第1 項
    、第74條第1 項、第2 項分別定有明文。準此，行政程序法
    第74條第1 項規定之寄存送達，因未準用民事訴訟法第 138
    條第2 項規定，自應於寄存送達當日即生送達之效力。查異
    議人之戶籍地址自73年12月26日起即設於桃園縣桃園市○○
    街104 之3 號，迄未遷移，此有異議人之個人戶籍資料查詢
    結果附卷可憑，則桃園縣政府警察局桃園分局將本件舉發通
    知單交由郵務機關送達至異議人之上開戶籍地址，因不獲會
    晤其本人，亦不能將該舉發通知單交付予其有辨別事理能力
    之同居人或受雇人，乃於100 年7 月15日將上開舉發通知單
    寄存於該地之郵政機關即桃園郵局第4 支局，並分別作2 份
    送達通知書，其中1 份黏貼於異議人戶籍地址之門首，1 份
    置於異議人戶籍地址之信箱，以為送達，有桃園縣政府警察
    局桃園分局送達證書影本1 紙在卷可憑。依前揭說明，本件
    舉發通知單業經寄存送達程序於100 年7 月15日合法送達，
    即已生法律上送達之效力，至於異議人或因未居住在戶籍地
    址而未實際收領送達之文書，不影響本件舉發通知單已合法
    送達之效力，蓋上開行政程序法所定之寄存送達程式，本即
    不以受送達人確實閱覽送達文書內容為必要，僅需符合上開
    法定程式，即屬合法，是屬法律賦予效力之送達方式。是異
    議人辯稱本件舉發通知單載明應到案期限為100 年7 月19日
    ，然其遲至100 年7 月21日始收受上開舉發通知單，舉發程
    序有所違誤云云，亦屬無據。
(四)、綜據上證，異議人於上揭時、地確駕駛車牌號碼WSU-533 號
    輕型機車而有上開闖紅燈之違規事實，已堪認定。所辯未有
    闖紅燈情事，顯係事後卸責之詞，不足採信。
五、綜上所述，異議人所辯上情，要難採信，其有上開闖紅燈之
    違規行為，洵堪認定，從而，原處分機關援引道路交通管理
    處罰條例第53條第1 項、第63條第1 項第3 款及違反道路交
    通管理事件統一裁罰基準表之規定，裁處異議人罰鍰 1,900
    元，並記違規點數3 點，於法核無不合，異議人猶執前詞指
    摘，非有理由，應予駁回。
六、依道路交通管理處罰條例第87條第2 項、道路交通事件處理
    辦法第18條，裁定如主文。
中    華    民    國    100   年    10    月    31    日
                  交通法庭  法  官  劉淑玲
以上正本證明與原本無異。
如不服本裁定，應於裁定送達後5 日內向本院提出抗告狀。
                            書記官  許婉茹
中    華    民    國   100    年    11    月    2     日